---
title: "Oefening 6.6"
output: pdf_document
---

```{r setup, include=FALSE}
knitr::opts_chunk$set(echo = TRUE)
```

# Opgave

Lees het databestand "Cats.csv" in.

1. Voer een lineaire regressieanalyse uit op de variabelen Lichaamsgewicht (_Bwt_, afhankelijke variabele) en Gewicht hart (_Hwt_, onafhankelijke variabele).
2. Maak een spreidingsdiagram van beide variabelen.
3. Bereken en teken de regressielijn.
4. Bereken de correlatie- en de determinatiecoëfficiënt.
5. Geef een interpretatie van deze resultaten.

# Gegeven

```{r}
data <- read.csv("Cats.csv")
data[1] <- NULL # verwijderen van "ID" kolom
```

# Oplossing

## 1

Voer een lineaire regressieanalyse uit op de variabelen Lichaamsgewicht (_Bwt_, afhankelijke variabele) en Gewicht hart (_Hwt_, onafhankelijke variabele).

```{r}
onafhanekelijkeVar <- data$Hwt
afhankelijkeVar <- data$Bwt
regression <- lm(afhankelijkeVar ~ onafhanekelijkeVar)
# of
regression <- lm(Bwt ~ Hwt, data = data) # formula = afhankelijke var ~ onafhankelijke var
regression
```

## 2

Maak een spreidingsdiagram van beide variabelen.

```{r}
plot(x = onafhanekelijkeVar, xlab = "Gewicht hart (in kg)", # kg is een gokje
     y = afhankelijkeVar, ylab = "Lichaamsgewicht (in kg)") # kg is een gokje
```

## 3

Bereken en teken de regressielijn.

```{r}
plot(x = onafhanekelijkeVar, xlab = "Gewicht hart (in kg)", # kg is een gokje
     y = afhankelijkeVar, ylab = "Lichaamsgewicht (in kg)") # kg is een gokje
abline(regression, col = 'red')
```

## 4

Bereken de correlatie- en de determinatiecoëfficiënt.

```{r}
cor <- cor(x=onafhanekelijkeVar, y=afhankelijkeVar)
cor       # correlatiecoëfficiënt
cor^2     # determinatiecoëfficiënt
```

## 5

Geef een interpretatie van deze resultaten.

Er is een correlatie van `r cor[1]`. Dit duidt op een positief lineair verband (stijgend).
De spreiding rond de regressierechte is vrij groot (determinatiecoëfficiënt).

