---
title: "Oefening 6.1"
output: pdf_document
---

```{r setup, include=FALSE}
knitr::opts_chunk$set(echo = TRUE)
```

# Opgave

Marktonderzoek toont aan dat achtergrondmuziek in een supermarkt invloed kan hebben op het aankoopgedrag van de klanten. In een onderzoek werden drie methoden met elkaar vergeleken: geen muziek, Franse chansons en Italiaanse hits. Telkens werd het aantal verkochte flessen Franse, Italiaanse en andere wijnen geteld (Ryan, Northrop-Clewes, Knox & Thurnham, 1998).

De onderzoeksdata bevindt zich in het csv-bestand MuziekWijn.

1. Stel de correcte kruistabel op. Gebruik hiervoor het R-commando table om de frequentietabel te bekomen.
2. Bepaal de marginalen.
3. Bepaal de verwachte resultaten.
4. Bereken manueel de $\chi^2$ toetsingsgrootheid.
5. Bereken manueel de Cramér’s V. Wat kan je hieruit besluiten?

# Gegeven

```{r}
library(lsr) # nodig voor cramersV functie
dataset <- read.csv("MuziekWijn.csv")
```

# Oplossingen

## 1

Stel de correcte kruistabel op. Gebruik hiervoor het R-commando table om de frequentietabel te bekomen.

```{r}
freqTabel <- table(dataset$Muziek,dataset$Wijn) # rijen, kolommen
freqTabel
```

## 2

Bepaal de marginalen.

```{r}
margiTabel <- addmargins(freqTabel)
margiTabel
```

## 3

Bepaal de verwachte resultaten.

```{r}
model = chisq.test(freqTabel)
#model = chisq.test(margiTabel)

# Kruistabel met schatter
model$expected

# Kwadratische, genormeerde kruistabel
model$residuals^2
```

## 4

Bereken manueel de $\chi^2$ toetsingsgrootheid.

```{r}
#??? # manueel
chikwadraat <- model$statistic # via functie (ter controle)
chikwadraat
```

## 5

Bereken manueel de Cramér’s V. Wat kan je hieruit besluiten?

```{r tidy = TRUE}
cramersV <- sqrt(chikwadraat / (margin.table(freqTabel) * (min(nrow(freqTabel), ncol(freqTabel)) - 1))) # manueel
cramersV(freqTabel) # via functie (ter controle)
```

$\chi^2$ ligt tussen $0,1$ en $0,25$ waaruit we kunnen besluiten dat er een zwakke tot redelijk sterke samenhang is tussen de variabelen.
