---
title: 'oefeningen hoofdstuk 8 - tijdsreeksen '
author: "TijsMartens"
date: "12 april 2019"
output:
  html_document:
    df_print: paged
---

```{r setup, include=FALSE}
knitr::opts_chunk$set(echo = TRUE)
```



```{r}
x <- round(rnorm(50, 50, 10))
x
```


```{r}

t <- ts(x, frequency = 5)
t
```

```{r}
plot(t)

```

```{r}
fit <- HoltWinters(t)

plot(fit)
fit
```
merk op dat alpha heel klein is

```{r}
fit <- HoltWinters(t,beta = FALSE, gamma =FALSE)

plot(fit)
fit
```
merk op dat alpha groter is





# voorpselling maken
```{r}
library(forecast)
f <- forecast(fit, 5)
f
plot(f)
```


##voorbeelde met stijgende data
```{r}
sorted <- sort(x)
plot(sorted)


# dataset laten veriëren




```

dataset laten veriëren:
```{r}
eta <- rnorm(50,0,2)
betaTS <- sorted + eta
```


tijdsreeks maken
```{r}
tB <- ts(betaTS, frequency = 10)
plot(tB)
```
de grafiek stijgt, dus we moeten beta gerbuiken

```{r}
fitB <- HoltWinters(tB, alpha = TRUE, beta = TRUE, gamma=FALSE)
fitB
plot(fitB)
```
de eerste drie zijn niet ingevuld, want er zijn minstens drie voorgaande observaties nodig om een voorspelling te kunnne maken.


## voorspelling maken
```{r}
fB <- forecast(fitB, 3)
plot(fB)
```

### werken met een seizoenscomponent

```{r}
x <- seq(1:50)
y <- sin(x)
eta <- rnorm(50,0, 0.5)
y <- y + 4 + eta
ty <- ts(y, frequency = 10)
plot(ty)
```

```{r}
my <- HoltWinters(ty)
plot(my)
my

##voorspelling
fy <- forecast(my, 30)
plot(fy)
```
merk op dat de periodes (de dalen en de pieken) worden meegenomen in de voorspelling
