---
title: 'oefeningen hoofdstuk 8 - tijdsreeksen '
author: "TijsMartens"
date: "12 april 2019"
output:
  html_document:
    df_print: paged
  pdf_document: default
---

```{r setup, include=FALSE}
knitr::opts_chunk$set(echo = TRUE)
```


# voorbeelden van in de les.

```{r}
x <- round(rnorm(50, 50, 10))
x
```


```{r}

t <- ts(x, frequency = 5)
t
```

```{r}
plot(t)

```

```{r}
fit <- HoltWinters(t)

plot(fit)
fit
```
merk op dat alpha heel klein is

```{r}
fit <- HoltWinters(t,beta = FALSE, gamma =FALSE)

plot(fit)
fit
```
merk op dat alpha groter is





# voorpselling maken
```{r}
library(forecast)
f <- forecast(fit, 5)
f
plot(f)
```


##voorbeelde met stijgende data
```{r}
sorted <- sort(x)
plot(sorted)


# dataset laten veriëren




```

dataset laten veriëren:
```{r}
eta <- rnorm(50,0,2)
betaTS <- sorted + eta
```


tijdsreeks maken
```{r}
tB <- ts(betaTS, frequency = 10)
plot(tB)
```
de grafiek stijgt, dus we moeten beta gerbuiken

```{r}
fitB <- HoltWinters(tB, alpha = TRUE, beta = TRUE, gamma=FALSE)
fitB
plot(fitB)
```
de eerste drie zijn niet ingevuld, want er zijn minstens drie voorgaande observaties nodig om een voorspelling te kunnne maken.


## voorspelling maken
```{r}
fB <- forecast(fitB, 3)
plot(fB)
```

### werken met een seizoenscomponent

```{r}
x <- seq(1:50)
y <- sin(x)
eta <- rnorm(50,0, 0.5)
y <- y + 4 + eta
ty <- ts(y, frequency = 10)
plot(ty)
```

```{r}
my <- HoltWinters(ty)
plot(my)
my

##voorspelling
fy <- forecast(my, 30)
plot(fy)
```
merk op dat de periodes (de dalen en de pieken) worden meegenomen in de voorspelling




# voorbeeld blz 120: het voorstellen van een tijdsreeks
```{r}
kings <- scan(file = "C:\\Users\\tijsm\\Google Drive\\HoGent 2018-2019\\2e semester\\Onderzoekstechnieken\\files\\onderzoekstechnieken-cursus\\cursus\\data\\tijdreeksen\\kings.data", skip=3)

kings


kingstimeseries <- ts(kings)

plot.ts(kingstimeseries, ylab = "leeftijd", xlab="tijd")
grid(lty = 2, lwd = 1, col = "black")

```



# voorbeeld blz 123 ev. : voorschrijdend gemiddelde

```{r}
data <- c(4 , 16 , 12 , 25 , 13 , 12 , 4 , 8 , 9 , 14, 3 , 14 , 14 , 20 , 7 , 9 , 6 , 11 , 3 , 11, 8 , 7 , 2 , 8 , 8 , 10 , 7 , 16 , 9 , 4)

testData <- c(4 , 16 , 12 , 25 , 13 , 12 , 4 , 8 , 9 , 14, 3 , 14 , 14 , 20 , 7 , 9 , 6 , 11 , 3 , 11)

gem <- mean(data[1:20]) # het gemiddelde van de eerste 20 getallen
gem
mean(testData)


gemy <- rnorm(n = length(data), mean = gem, sd = 0)

plot.ts(data, type = "b", col = "blue")
lines(gemy, type = "l", col = "red")

```


we merken dat x1 = 4 (de eerste waarde) evenveel invloed heeft op het gemiddelde als x20 = 11

het gemiddelde als schatter gebruiken is dus geen goed idee


```{r}

library(TTR)
library(forecast)
library(ggplot2)



sma10 <- SMA(x =data,n=10)
sma5 <- SMA(x=data,n=5)
plot.ts(x = data, col = 'blue',type = 'l')
lines(sma10, col='red', type = 'l')
lines(sma5, col='purple', type = 'l')

```


# voorbeeld blz 126: enkelvoudige exponentiële afvakking
  
```{r}
rain <- kings <- scan(file = "C:\\Users\\tijsm\\Google Drive\\HoGent 2018-2019\\2e semester\\Onderzoekstechnieken\\files\\onderzoekstechnieken-cursus\\cursus\\data\\tijdreeksen\\precip.data", skip=1)

rain
```

```{r}
rainseries <- ts(rain, start = c(1813))
rainseries

plot.ts(rainseries)

rainseriesforecasts <- forecast(rainseries, h=20)
plot(rainseriesforecasts) ## ?????????????????????? dit staat niet cursus hoe we aan rainseriesforecasts komen
```



# oefening 8.1. 

## opgave

wat zou volgende tijdsreeks kunnen voorstellen

## oplossing

tijdsreeks grafisch voorstellen





```{r}

f <- function (a , b , t ){
    return (a + b * sin ((2 * pi*4) / 4) + b * cos ((2 * pi*4) / 4) + rnorm (1) )
}


t <- seq(from = 1, to = 100, by = 1)


X <- lapply (t , f , a=5,b=5)

plot (x = t , y = X, type = 'l')


```


# oefening 8.2.

```{r}
budgets <- read.csv("C:\\Users\\tijsm\\Google Drive\\HoGent 2018-2019\\2e semester\\Onderzoekstechnieken\\files\\onderzoekstechnieken-cursus\\oefeningen\\data\\hfst8_tijdsreeksen\\budget.csv")

library(TTR)
library(forecast)
library(ggplot2)



```

## 1. 
```{r}
omzetsma4 <- SMA(x = budgets$Omzet, n=4)
omzetsma12 <- SMA(x = budgets$Omzet, n=12)
plot.ts(x=budgets$Omzet, col="blue", type = 'l')


lines(omzetsma4, col = "red", type = 'b')
lines(omzetsma12, col = "purple", type = 'b')
```

```{r}
addsBudgetsma4 <- SMA(budgets$AdBudget, n = 4)
addsBudgetsma12 <- SMA(budgets$AdBudget, n = 12)

plot.ts(x = budgets$AdBudget, col='blue', type = 'l')

lines(addsBudgetsma4, col = 'red', type = 'l')
lines(addsBudgetsma12, col = 'purple', type = 'l')
```


```{r}
bnpsma4 <- SMA(budgets$BNP, n = 4)
bnpsma12 <- SMA(budgets$BNP, n = 12)

plot.ts(budgets$BNP, col = 'blue', type = 'l')

lines(bnpsma4, col = "red", type = 'b')
lines(bnpsma12, col = "purple", type = "b")
```


## 2. 
adhv lineaire regressie

```{r}
linregOmzet <- lm(budgets$Omzet ~ budgets$Kwartaalnummer)
plot.ts(x = budgets$Omzet, col='blue', type = 'l')

abline(linregOmzet, col = 'green')
```


```{r}
linregAddsBudget <- lm(budgets$AdBudget ~ budgets$Kwartaalnummer)
plot.ts(x = budgets$AdBudget, col='blue', type = 'l')

abline(linregAddsBudget, col = 'green')
```

```{r}
linregbnp <- lm(budgets$BNP ~ budgets$Kwartaalnummer)
plot.ts(x = budgets$BNP, col='blue', type = 'l')

abline(linregbnp, col = 'green')
```



## 3.

```{r}
voorspellingOmzet4 <- forecast(omzetsma4, h=10)
plot(voorspellingOmzet4)
voorspellingOmzet12 <- forecast(omzetsma12, h=10)
plot(voorspellingOmzet12)
```


```{r}
voorspellingAdBudget4 <- forecast(addsBudgetsma4, h=10)
plot(voorspellingAdBudget4)
voorspellingAdBudget12 <- forecast(addsBudgetsma12, h=10)
plot(voorspellingAdBudget12)
```

```{r}
voorspellingBNP4 <- forecast(bnpsma4, h=10)
plot(voorspellingBNP4)
voorspellingBNP12 <- forecast(bnpsma12, h=10)
plot(voorspellingBNP12)
```


## 4.

aangezien er 4 kwartalen zijn in een jaar is deze dataset "seasonal". Voor dit soort data set is driedubbele exponentiële smoothing voorzien.


Als er enkel een trend was, zou dubbele exponentiele smoothing volstaan.


## 5. 

```{r}
omzetTs <- ts(budgets$Omzet, frequency = 4)
decomposedOmzet <- decompose(omzetTs)
plot(decomposedOmzet)
```

```{r}
addsBudgetTs <- ts(budgets$AdBudget, frequency = 4)
decomposedAddsTs <- decompose(addsBudgetTs)
plot(decomposedAddsTs)
```

```{r}
bnpTs <- ts(budgets$BNP, frequency = 4)
decomposedBnpTs <- decompose(bnpTs)
plot(decomposedBnpTs)

```


## 6. 

```{r}
s1 <- omzetTs[1]
omzetHoltWinters <- HoltWinters(omzetTs, beta = FALSE, gamma = FALSE, s.start = s1)

omzetVoorspelling <- forecast(omzetHoltWinters, h = 20)

plot(omzetVoorspelling)
lines(omzetHoltWinters$fitted[,1], col= 'red')
```

```{r}
s1Adds <- addsBudgetTs[1] # startwaarde
addsHolstWinters <- HoltWinters(addsBudgetTs, beta = FALSE, gamma =FALSE, s.start = s1Adds)

addsBudgetVoorspelling <- forecast(addsHolstWinters, h = 20)

plot(addsBudgetVoorspelling)
lines(addsHolstWinters$fitted[,1], col = 'red')

```

```{r}
s1bnp <- bnpTs[1]

bnpHoltWinters <- HoltWinters(bnpTs, beta = FALSE, gamma = FALSE, s.start = s1bnp)

bnpVoorspelling <- forecast(bnpHoltWinters, h = 20)

plot(bnpVoorspelling)
lines(bnpHoltWinters$fitted[,1], col='red')
```



## 7.

```{r}
s1 <- omzetTs[1]
omzetHoltWinters <- HoltWinters(omzetTs, beta = FALSE, gamma = FALSE, s.start = s1, alpha = 0.1)

omzetVoorspelling <- forecast(omzetHoltWinters, h = 20)

plot(omzetVoorspelling)
lines(omzetHoltWinters$fitted[,1], col= 'red')
```

```{r}
s1Adds <- addsBudgetTs[1] # startwaarde
addsHoltWinters <- HoltWinters(addsBudgetTs,alpha = 0.1 , beta = FALSE, gamma =FALSE, s.start = s1Adds)

addsBudgetVoorspelling <- forecast(addsHoltWinters, h = 20)

plot(addsBudgetVoorspelling)
lines(addsHoltWinters$fitted[,1], col = 'red')

```


```{r}
s1bnp <- bnpTs[1]

bnpHoltWinters <- HoltWinters(bnpTs, beta = FALSE, gamma = FALSE, alpha = 0.1, s.start = s1bnp)

bnpVoorspelling <- forecast(bnpHoltWinters, h = 20)

plot(bnpVoorspelling)
lines(bnpHoltWinters$fitted[,1], col='red')
```


## 8.

de breedte van de mogelijke voorspelling wordt sneller groter

## 9. 

```{r}
b1 <- (omzetTs[length(omzetTs)] - omzetTs[1]) / (length(omzetTs) - 1)

omzetHoltWinters <- HoltWinters(omzetTs, alpha = 0.05, beta = 0.2, gamma = FALSE, s.start = s1, b.start = b1)

omzetVoorspelling <- forecast(omzetHoltWinters, h=20)

plot(omzetVoorspelling)
lines(omzetHoltWinters$fitted[,1], col='red')
```

```{r}
b1Adds <- (addsBudgetTs[length(addsBudgetTs)] - addsBudgetTs[1]) / (length(addsBudgetTs) - 1)


addsHoltWinters <- HoltWinters(addsBudgetTs, alpha = 0.05, beta = 0.2, gamma = FALSE, s.start = s1Adds, b.start = b1Adds)

addsBudgetVoorspelling <- forecast(addsHoltWinters, h=20)

plot(addsBudgetVoorspelling)
lines(addsHoltWinters$fitted[,1], col='red')

```


```{r}
b1bnp <- - (bnpTs[length(bnpTs)] - bnpTs[1]) / (length(bnpTs) - 1)
b1bnp


bnpHoltWinters <- HoltWinters(bnpTs, alpha = 0.05, beta = 0.2, gamma = FALSE, s.start = s1bnp, b.start = b1bnp)

bnpVoorspelling <- forecast(addsHoltWinters, h=20)

plot(bnpVoorspelling)
lines(bnpHoltWinters$fitted[,1], col='red')

```

## 10

reeds gedaan in puntje 9

## 11
enkel voor omzet:

```{r}
b1 <- (omzetTs[length(omzetTs)] - omzetTs[1]) / (length(omzetTs) - 1)

omzetHoltWinters <- HoltWinters(omzetTs, alpha = 0.05, beta = 0.2, gamma = FALSE, s.start = s1, b.start = b1)

omzetVoorspelling <- forecast(omzetHoltWinters, h=20)

plot(omzetVoorspelling)
lines(omzetHoltWinters$fitted[,1], col='red')


## --------------------


b1 <- (omzetTs[length(omzetTs)] - omzetTs[1]) / (length(omzetTs) - 1)

omzetHoltWinters <- HoltWinters(omzetTs, alpha = 0.3, beta = 0.2, gamma = FALSE, s.start = s1, b.start = b1)

omzetVoorspelling <- forecast(omzetHoltWinters, h=20)

plot(omzetVoorspelling)
lines(omzetHoltWinters$fitted[,1], col='red')

## --------------------

b1 <- (omzetTs[length(omzetTs)] - omzetTs[1]) / (length(omzetTs) - 1)

omzetHoltWinters <- HoltWinters(omzetTs, alpha = 0.10, beta = 0.05, gamma = FALSE, s.start = s1, b.start = b1)

omzetVoorspelling <- forecast(omzetHoltWinters, h=20)

plot(omzetVoorspelling)
lines(omzetHoltWinters$fitted[,1], col='red')


## --------------------

b1 <- (omzetTs[length(omzetTs)] - omzetTs[1]) / (length(omzetTs) - 1)

omzetHoltWinters <- HoltWinters(omzetTs, alpha = 0.10, beta = 0.50, gamma = FALSE, s.start = s1, b.start = b1)

omzetVoorspelling <- forecast(omzetHoltWinters, h=20)

plot(omzetVoorspelling)
lines(omzetHoltWinters$fitted[,1], col='red')

## --------------------

b1 <- (omzetTs[length(omzetTs)] - omzetTs[1]) / (length(omzetTs) - 1)

omzetHoltWinters <- HoltWinters(omzetTs, alpha = 0.05, beta = 0.05, gamma = FALSE, s.start = s1, b.start = b1)

omzetVoorspelling <- forecast(omzetHoltWinters, h=20)

plot(omzetVoorspelling)
lines(omzetHoltWinters$fitted[,1], col='red')

## --------------------

b1 <- (omzetTs[length(omzetTs)] - omzetTs[1]) / (length(omzetTs) - 1)

omzetHoltWinters <- HoltWinters(omzetTs, alpha = 0.30, beta = 0.30, gamma = FALSE, s.start = s1, b.start = b1)

omzetVoorspelling <- forecast(omzetHoltWinters, h=20)

plot(omzetVoorspelling)
lines(omzetHoltWinters$fitted[,1], col='red')
```



## 12

```{r}
omzetHoltWinters <- HoltWinters(omzetTs, alpha = 0.05, beta=0, gamma = 0.9)
plot(omzetHoltWinters)
```

```{r}
addsHoltWinters <- HoltWinters(addsBudgetTs, alpha = 0.05, beta = 0, gamma = 0.9)

plot(addsHoltWinters)
```


```{r}
bnpHoltWinters <- HoltWinters(bnpTs, alpha = 0.05, beta = 0, gamma = 0.9)

plot(bnpHoltWinters)
```



## 13

```{r}
omzetVoorspelling <- forecast(omzetHoltWinters, h=20)
plot(omzetVoorspelling)
```

```{r}
addsBudgetVoorspelling <- forecast(addsHoltWinters, h=20)
plot(addsBudgetVoorspelling)
```

```{r}
bnpVoorspelling <- forecast(bnpHoltWinters, h=20)
plot(bnpVoorspelling)
```


dit is een betere techniek. we hebben te maken met seizoensgebonden elementen. Deze methode houd daar rekening mee

## 14

enkel gedaan voor omzet

```{r}
omzetHoltWinters <- HoltWinters(omzetTs, alpha = 0.05, beta=0.05, gamma = 0.05)
omzetVoorspelling <- forecast(omzetHoltWinters, h=20)
plot(omzetVoorspelling)

## --------------------

omzetHoltWinters <- HoltWinters(omzetTs, alpha = 0.3, beta=0.3, gamma = 0.3)
omzetVoorspelling <- forecast(omzetHoltWinters, h=20)
plot(omzetVoorspelling)

## --------------------

omzetHoltWinters <- HoltWinters(omzetTs, alpha = 0.3, beta=0.05, gamma = 0.05)
omzetVoorspelling <- forecast(omzetHoltWinters, h=20)
plot(omzetVoorspelling)

## --------------------

omzetHoltWinters <- HoltWinters(omzetTs, alpha = 0.05, beta=0.5, gamma = 0.9)
omzetVoorspelling <- forecast(omzetHoltWinters, h=20)
plot(omzetVoorspelling)

```


## 15
```{r}
omzetHoltWinters <- HoltWinters(omzetTs, alpha = TRUE, beta = 0, gamma = TRUE)
plot(omzetHoltWinters)

omzetVoorspelling <- forecast(omzetHoltWinters, h=20)
plot(omzetVoorspelling)
```


```{r}
addsHoltWinters <- HoltWinters(addsBudgetTs, alpha = TRUE, beta = 0, gamma = TRUE)
plot(addsHoltWinters)

addsBudgetVoorspelling <- forecast(addsHoltWinters, h=20)
plot(addsBudgetVoorspelling)
```

```{r}
bnpHoltWinters <- HoltWinters(bnpTs, alpha = TRUE, beta = 0, gamma = TRUE)
plot(bnpHoltWinters)

bnpVoorspelling <- forecast(bnpHoltWinters, h=20)
plot(bnpVoorspelling)
```

## 16

```{r}
omzetPredict <- predict(omzetHoltWinters, n.ahead = 20)

plot(omzetPredict)
```


```{r}
addsBudgetPredict <- predict(addsHoltWinters, n.ahead = 20)

plot(addsBudgetPredict)

```

```{r}
bnpPredict <- predict(bnpHoltWinters, n.ahead = 20)

plot(bnpPredict)

```
