---
title: 'Proefexamen '
author: "Tijs Martens"
output:
  html_document:
    df_print: paged
---

```{r setup, include=FALSE}
knitr::opts_chunk$set(echo = TRUE)
```


# Vraag 1
## a

```{r}
mean(mtcars$mpg)
```

antwoord: 20.091

## b
```{r}
summary(mtcars$mpg)
```

antwoord: 

* 15.43
* 20.09
* 22.80




# Vraag 2

## a
```{r}
# data in te geven in script "betrouwbaarheidsinterval"

#----------------------------------------- Input Gegevens ---------------------------------------------

steekproefgemiddelde <- 80.08
standaardAfwijkingPopulatie <- 12.13 # Hier NIET de standaardafwijking van de steekproef invullen!!!
n <- 113      # steekproefgrootte
betrouwbaarheidsinterval = 0.95 # Hier het betrouwbaarheidsinterval invullen! Niet alpha (wordt berekend)
```

antwoord: 

* ondergrens = 77.843
* bovengrens = 82.317




## b

```{r}
# data in te geven in script  "betrouwbaarheidsinterval"

steekproefgemiddelde <- 80.08
standaardAfwijkingPopulatie <- 12.13 # Hier NIET de standaardafwijking van de steekproef invullen!!!
n <- 113      # steekproefgrootte
betrouwbaarheidsinterval = 0.99 # Hier het betrouwbaarheidsinterval invullen! Niet alpha (wordt berekend)
```

antwoord:

* ondergrens: 77,140
* bovengrens: 83,019 



# vraag 3

## a

$h_0$: De motoren kunnen 300 minuten werken met 1 liter benzine

$h_1$: de motoren kunnenn geen 300 minuten werken met 1 liter bezine

## b
```{r}
#data in te geven in script "t-test"

n = 50
steekproefGem = 300
standaardafwijking = 20  # van de steekproef!!! Dus s en niet σ !!!
alpha = 0.05
populatieGem =  295

# alternatief gem. <> populatiegem  --> soort = '<>'
soort = ''
```

## c

we moeten $h_0$ verwerpen. want de grenswaarde is 295.26 en het steekproefgemiddelde is 295 en is dus te klein.

We mogen dus niet zeggen dat de grasmachines 300 minuten kunnen werken met 1 liter benzine



# vraag 4
```{r}
breakingBad <- read.csv("C:\\Users\\tijsm\\Google Drive\\HoGent 2018-2019\\2e semester\\Onderzoekstechnieken\\proefexamen\\breakingbad.csv")

breakingBad
```

## a

meetniveau:

rationiveau

(is kwalitatief en heeft een nulpunt)

## b


intervalniveau


## a

covariantie
4.910656
??????????


## b

correlatie
0.5460384




## c

????


## d

????



## vraag 4

big oef
wtf is dit



