---
title: 'Proefexamen '
author: "Tijs Martens"
output:
  html_document:
    df_print: paged
  pdf_document: default
---

```{r setup, include=FALSE}
knitr::opts_chunk$set(echo = TRUE)
```


# Vraag 1
## a

```{r}
mean(mtcars$mpg)
```

antwoord: 20.091

## b
```{r}
summary(mtcars$mpg)
```

antwoord: 

* 15.43
* 20.09
* 22.80




# Vraag 2

## a
```{r}
# data in te geven in script "betrouwbaarheidsinterval"

#----------------------------------------- Input Gegevens ---------------------------------------------

steekproefgemiddelde <- 80.08
standaardAfwijkingPopulatie <- 12.13 # Hier NIET de standaardafwijking van de steekproef invullen!!!
n <- 113      # steekproefgrootte
betrouwbaarheidsinterval = 0.95 # Hier het betrouwbaarheidsinterval invullen! Niet alpha (wordt berekend)
```

antwoord: 

* ondergrens = 77.843
* bovengrens = 82.317




## b

```{r}
# data in te geven in script  "betrouwbaarheidsinterval"

steekproefgemiddelde <- 80.08
standaardAfwijkingPopulatie <- 12.13 # Hier NIET de standaardafwijking van de steekproef invullen!!!
n <- 113      # steekproefgrootte
betrouwbaarheidsinterval = 0.99 # Hier het betrouwbaarheidsinterval invullen! Niet alpha (wordt berekend)
```

antwoord:

* ondergrens: 77,140
* bovengrens: 83,019 



# vraag 3

## a

$h_0$: De motoren kunnen 300 minuten werken met 1 liter benzine

$h_1$: de motoren kunnenn geen 300 minuten werken met 1 liter bezine

## b
```{r}
#data in te geven in script "z-test"

n = 50
steekproefGem = 300
standaardafwijking = 20  # van de steekproef!!!
alpha = 0.05
populatieGem =  295

# alternatief gem. <> populatiegem  --> soort = '<>'
soort = ''
```

## c

we moeten $h_0$ verwerpen. want de grenswaarde is 295.26 en het steekproefgemiddelde is 295 en is dus te klein.

We mogen dus niet zeggen dat de grasmachines 300 minuten kunnen werken met 1 liter benzine



# vraag 4
```{r}
breakingBad <- read.csv("C:\\Users\\tijsm\\Google Drive\\HoGent 2018-2019\\2e semester\\Onderzoekstechnieken\\proefexamen\\breakingbad.csv")
```

## a

```{r}
breakingBad$UserRating
```


kwantitatief --> rationiveau 
heeft wel een nulpunt

## b

```{r}
breakingBad$Season.episode
```

kwalitatief --> ordinaal
er kan neit met gerekend worden, er zit wel een ordening in.

## a

covariantie
4.910656

*zie scripts*


## b

correlatie
0.5460384

De Waarde is positief en dus kunnen we conluderen dat er een positief lineair verband is.

## c

```{r}
cor <- cor(breakingBad$ID, breakingBad$UserRating)
cor^2
```
Deze waarde verklaart het percentage van de variantie van de waargenomen waarden tegenover de re-
gressierechte.

## d
```{r}
breakingBad$UserRating
```

```{r}
breakingBad$Season.episode
```

```{r}
scoresSeizoen1<-c(9, 8.7, 8.7, 8.3, 8.4, 9.2, 8.8)
scoresSeizoen5 <- c(9.3  ,8.9  ,8.9 , 8.8  ,9.6 , 9.0,  9.5 , 9.6,  9.4  ,9.1  ,9.6 , 9.1,  9.8 ,10.0,  9.6,  9.9)
length(scoresSeizoen1)
length(scoresSeizoen5)

mean(scoresSeizoen1)
mean(scoresSeizoen5)
```

antwoord:

voor seizoen1: 8.729
voor seizoen5: 9.381



# vraag 5

hier snap ik nu ne keer helemaal niets van
ma legit niks

:'-(
```{r}
  kids <- read.csv("C:\\Users\\tijsm\\Google Drive\\HoGent 2018-2019\\2e semester\\Onderzoekstechnieken\\proefexamen\\kids.csv")

```



## a

$h_0$:: de variabele goal heeft geen invloed op de variabele grade


$h_1$ : Kinderen die als goal goeie punten behallen hebben zullen beter scoren op school

## b

wenende

## c

R² --> determinantcoëfficiënt

## d





