---
title: "Onderzoekstechnieken"
author: "TijsMartens"
date: "6 april 2019"
output:
  html_document:
    df_print: paged
---

```{r setup, include=FALSE}
knitr::opts_chunk$set(echo = TRUE)
```

# aan de slag

## algemeen

alle huidige objecten weergeven
```{r}
objects()
```

objecten verwijderen
```{r}
rm (lijst, meanY)
objects()
```

toekenning van een nieuw object
```{r}
nieweVar <- "dit is een test"
nieweVar
```

toekenning van een lijst

* let op: R is niet null based, het eerste element heeft dus index 1 en niet 0
```{r}
lijst <- c(10, 15, 20, 35)
lijst
lijst[1]
```

## csv bestanden

### een csv file inlezen

```{r}

library(readr)
puntenlijst <- read_csv("C:/Users/tijsm/Google Drive/HoGent 2018-2019/2e semester/Onderzoekstechnieken/files/onderzoekstechnieken-cursus/oefeningen/data/hfst5_toetsing/puntenlijst.csv")

puntenlijst
```
### werken met een lijst

de kolomnamen vragen
```{r}
names(puntenlijst)
```


kolommen
```{r}
attributes(puntenlijst)
```



## data types

### numbers

```{r}
a <- 3
a

b <- sqrt(a*a+3)
b

```

een lijst van nummers maken

* een lijst van 10 cijfers
```{r}
c  <- numeric(10)
c
```

type controlleren
```{r}
typeof(a)
```

## strings

```{r}
a <- "dit is een sting"
a

b <- c("dit", "is", "een", "lijst", "van", "strings")
b
b[2]

```


## factors

als een nominale variabele moet vervormd worden naar een integer waarde maken we gebruik van het commando "factor"

* voorbeeld van een nominale variabele is vb. "veel", "goed", "tevreden", ....
```{r}
a <- c(1,2,3,4)
b <- c(2,4,6,8)
levels <- factor("A","B","A","B")
```


## data frames

verschillende vectoren van verschillende types nemen en deze allemaal in dezelfde variabele(lijst) opslaan

```{r}
bubba <- data.frame(first=a, second=b, f=levels)
bubba
```

```{r}
bubba$first
bubba$f
```


## tables

```{r}
a <- factor(c("A","G","A","D","A","A","G","D","F","V"))
results <- table(a)
results

summary(results)
```


## matrix

aanmaken van een matrix
```{r}
A = matrix(
  c(2,4,3,1,5,7), #data
  nrow = 2,   #aantal rijen
  ncol = 3,   #aantal kolommen
  byrow = TRUE   #vullen per rij (niet per kollom)
)
A
```

selecteren van elementen binnnen een matrix
```{r}
A[2, 3] #element op rij 2 kollom 3

A[2, ] # volledig tweede rij

A[ ,c(1,3)] #eerste en derde kolom
```



# Oefeningen

## oefening 1.2. 

### opgave

Bekijk de dataset mtcars. Geef de waarde terug voor de eerste rij, tweede kolom.
Geef ook het aantal rijen, het aantal kolommen. Geef ook een preview van het volledige data
frame. Geef enkel de kolom terug met de definities van de cylinders. Om een data frame te
bekomen met de twee kolommen mpg en hp, pakken we de kolomnamen in een indexvector in
met single square bracket operator. Probeer ook eens op te zoeken hoe je een rijrecord van de
ingebouwde data set mtcars bepaalt.

### oplossing

Geef de waarde terug voor de eerste en de tweede rij
```{r}
mtcars[1]
mtcars[2]
```

geef het aantal rijen en kolommen

```{r}
nrow(mtcars)
ncol(mtcars)
```

preview van dataframe

```{r}
mtcars
```


preview van slechts 2 kolommen

```{r}
kolommen <- c(1,4)

mtcars[kolommen]
```



## oefening 1.3. 

## opgave 

Maak zelf een willekeurige datafile aan in Excel en probeer deze in te lezen in R.
Zijn er nog dataformaten die ondersteund worden door R? 

## oplossing

skip

