---
title: "oefeningen hoofdstuk 7 - De XÃ,Â² kwadraat toets"
author: "TijsMartens"
date: "12 april 2019"
output:
  html_document:
    df_print: paged
  pdf_document: default
---

```{r setup, include=FALSE}
knitr::opts_chunk$set(echo = TRUE)
```

# oefening 7.1. 

## opgave

Hoe komen we hier aan de noemer? Waar komt dit mee overeen? Hoe bepaal je
de variantie van een binomiale verdeling?

$r_i = \frac{O_i - n \pi_i}{\sqrt{n\pi_i(1-\pi_i)}}$

formule voor het aanduiden welke klasse de grootste bedrijge levert

## oplossing

$n \times \pi (1 - \pi)$


 

# Oefening 7.2. 


Inlezen van de file (afkomstig uit de library)

 
```{r}
library(MASS)

View(survey)
attach(survey)
```

## sporten en rookgedrag


### a

uit te voeren onderzoeken

* sporten & roken (onderzoek 1)
* schrijfhand & bovenste hand (onderzoek 2)
* geslacht & roken (onderzoek 3)
* geslacht & schrijfhand (onderzoek 4)


### b. kruistabellen maken

#### onderzoek 1: 
```{r}
kruistabelO1 <- table(Smoke, Exer)
kruistabelO1
```

#### onderzoek 2: 
```{r}
kruistabelO2 <- table(Fold, W.Hnd)
kruistabelO2 
```


#### onderzoek 3: 
```{r}
kruistabelO3 <- table(Sex, Smoke)
kruistabelO3 
```

#### onderzoek 4: 
```{r}
kruistabelO4 <- table(Sex, W.Hnd)
kruistabelO4 
```
### c. grafisch voorstellen
#### onderzoek 1:
```{r}
plot(kruistabelO1, ylab = 'smoke', xlab = 'exersise')


barplot(kruistabelO1, xlab = 'sport', beside = TRUE, legend=rownames(kruistabelO1))
```



#### onderzoek 2:

```{r}
plot(kruistabelO2, ylab = 'writing hand', xlab = 'fold')


barplot(kruistabelO2, xlab = 'writing hand', beside = TRUE, legend=rownames(kruistabelO2))
```
#### onderzoek 3:
```{r}
plot(kruistabelO3, ylab = 'smoke', xlab = 'gender')


barplot(kruistabelO3, xlab = "smoking" , beside = TRUE, legend=rownames(kruistabelO3))
```
#### onderzoek 4:
```{r}
plot(kruistabelO4, ylab = 'smoke', xlab = 'gender')


barplot(kruistabelO4, xlab = 'writing hand', beside = TRUE, legend=rownames(kruistabelO4))
```

### d 

#### onderzoek 1:

hoog

#### onderzoek 2:

laag

#### onderzoek 3:

laag

#### onderzoek 4:

laag

### e / f

#### onderzoek 1:
```{r}
chisq.test(kruistabelO1)
df01 <- (nrow(kruistabelO1)-1) * (ncol(kruistabelO1)-1)
df01

qchisq(0.95, df01)
```
chi² = 5.48
vrijheidsgraden = 6
grenswaarde = 12.59
p-value = 0.48

#### onderzoek 2:

```{r}
chisq.test(kruistabelO2)
df02 <- (nrow(kruistabelO2)-1) * (ncol(kruistabelO2)-1)
df02

qchisq(0.95, df02)
```
chi² = 1.58
vrijheidsgraden = 2
grenswaarde =  5.99
p-value = 0.45

#### onderzoek 3:

```{r}
chisq.test(kruistabelO3)
df03 <- (nrow(kruistabelO3)-1) * (ncol(kruistabelO3)-1)
df03

qchisq(0.95, df03)
```
chi² = 3.55
vrijheidsgraden = 3
grenswaarde = 7.81
p-value = 0.31

#### onderzoek 4:

```{r}
chisq.test(kruistabelO4)
df04 <- (nrow(kruistabelO4)-1) * (ncol(kruistabelO4)-1)
df04

qchisq(0.95, df04)
```
chi² = 0.24
vrijheidsgraden = 1
grenswaarde = 3.84
p-value = 0.62


### g

#### onderzoek 1:


de nulhypothese wordt NIET verworpen,  p (0.48) is groter dan alpha (0.05)

we hebben een representatieve steekproef, chi²(5.48) is kleiner dan de grenswaarde (12.59)

#### onderzoek 2:


de nulhypothese mag NIET verworpen worden, p (0.45) is groter dan alpha (0.05)

we hebben een representatieve steekproef, chi²(1.58) is kleiner dan de grenswaarde (5.99)

#### onderzoek 3:


de nulhypothese mag NIET verworpen worden, p (0.31) is groter dan alpha (0.05)

we hebben een representatieve steekproef, chi² (3.55) is kleiner dan de grenswaarde (7.81)

#### onderzoek 4:

chi² = 0.24
vrijheidsgraden = 1
grenswaarde = 3.84
p-valu = 0.62

de nulhypothese mag NIET verworpen worden, p (0.61) is groter dan alpha (0.05)

we hebben een representatieve steekproef, chi² (0.24) is kleiner dan de grenswaarde (3.84)






# oefening 7.3. 

## opgave
Laad de dataset Aids2 uit package MASS (zie Oefening 7.2) die informatie bevat over 2843 patiënten die vóór 1991 in Australië met AIDS besmet werden. 
Deze dataset werd in detail besproken door Ripley en Solomon (2007).
Onderzoek of er een relatie is tussen de variabele geslacht (Sex) en de manier van besmetting (T.categ).

1. Ga op de gebruikelijke manier te werk: visualiseren van de data, chi², g en p-waarde
berekenen (alpha = 0,05), en tenslotte een conclusie formuleren.

2. Bepaal de gestandaardiseerde residuën om te bepalen welke categorieën extreme waarden
bevatten.


## oplossing
```{r}
library(MASS)

attach(Aids2)
```


### deel 1

```{r}
aidsKruistabel <- table(sex, T.categ)
aidsKruistabel
```

```{r}
plot(aidsKruistabel)

bp <- barplot(aidsKruistabel, beside = TRUE, legend=rownames(aidsKruistabel))
text(bp, aidsKruistabel, aidsKruistabel, pos = '3')
```

```{r}
summary(aidsKruistabel)
vrijheidsgraden <- (nrow(aidsKruistabel) -1 )* (ncol(aidsKruistabel)-1)
vrijheidsgraden

grens <- qchisq(0.95, vrijheidsgraden)
grens
```

chi² = 1083.4
p-waarde =  $1.15 \times 10^{229}$
vrijheidsgraden = 7
grenswaarde = 14.07

geen representatieve steekproef aangezien dat chi² groter is dan de grenswaarde



### deel 2

gestandaardiseerde residuen duiden aan welke klassen de grootste bijdragen leven aan de waarde van de grootheid

algemene regel: waarden groter dan 2 of kleiner dan -2 zijn "extreem"


formule: 
$r_i =  \frac{O_i - n\pi_i}{\sqrt{n\pi(1-pi_i)}}$



voorstelling door grafiek


```{r}
data <- chisq.test(sex, T.categ)
data$stdres
```


# oefening 7.4. 

## opdracht

Elk jaar voert Imec (voorheen iMinds) een studie uit over het gebruik van digitale
technologieën in Vlaanderen, de Digimeter (Vanhaelewyn & De Marez, 2016). In deze oefening
zullen we nagaan of de steekproef van de Digimeter 2016 (n = 2164) representatief is voor de
bevolking wat betreft de leeftijdscategorieën van de deelnemers.
In Tabel 7.2a worden de relatieve frequencies van de deelnemers weergegeven. De absolute frequenties voor de verschillende leeftijdscategorieën van de Vlaamse bevolking worden samengevat in Tabel 7.2b. Deze gegevens zijn ook te vinden in bijgevoegd CSV-bestand
oefeningen/data/bestat-vl-ages.csv.

1. De tabel met leeftijdsgegevens van de Vlaamse bevolking als geheel heeft meer categorieën
dan deze gebruikt in de Digimeter. Maak een samenvatting zodat je dezelfde categorieën
overhoudt dan deze van de Digimeter. Tip: dit gaat misschien makkelijker in een rekenblad
dan in R.
2. Om de goodness-of-fit test te kunnen toepassen hebben we de absolute frequenties nodig
van de geobserveerde waarden in de steekproef. Bereken deze.
3. Bereken ook de verwachte percentages (??i) voor de populatie als geheel.
4. Voer de goodness-of-fit test uit over de verdeling van leeftijdscategorieën in de steekproef
van de Digimeter. Is de steekproef in dit opzicht inderdaad representatief voor de Vlaamse
bevolking?


## oplossing
```{r}
technologiegebruikt <- read.csv("C:\\Users\\tijsm\\Google Drive\\HoGent 2018-2019\\2e semester\\Onderzoekstechnieken\\files\\onderzoekstechnieken-cursus\\oefeningen\\data\\hfst7_chikwadraat\\bestat-vl-ages.csv")

technologiegebruikt
```



# interessante libraries

gplots
graphics
- interessant voor examen blijkbaar
visualize
- duidelijk tonen van toetsen
