---
title: "Oefening 7.3"
output: pdf_document
---

```{r setup, include=FALSE}
knitr::opts_chunk$set(echo = TRUE)
```

# Opgave

Laad de dataset Aids2 uit package MASS die informatie bevat over $2843$ patiënten die voor 1991 in Australië met AIDS besmet werden. Onderzoek of er een relatie is tussen de variabele geslacht (Sex) en de manier van besmetting (T.categ).

1. Ga op de gebruikelijke manier te werk: visualiseren van de data, $\chi^2$, $g$ en $p$-waarde berekenen ($\alpha = 0,05$), en tenslotte een conclusie formuleren.
2. Bepaal de gestandaardiseerde residuën om te bepalen welke categoriën extreme waarden bevatten.

# Gegeven

```{r}
library(MASS)
attach(Aids2)

alpha <- 0.05
```

# Oplossing

## 1

Ga op de gebruikelijke manier te werk: visualiseren van de data, $\chi^2$, $g$ en $p$-waarde berekenen ($\alpha = 0,05$), en tenslotte een conclusie formuleren.

### Visualiseren van de data

```{r}
aidsKruistabel <- table(sex, T.categ)
aidsKruistabel # kruistabel

plot(aidsKruistabel) # niet echt nuttig

bp <- barplot(aidsKruistabel, beside = TRUE, legend=rownames(aidsKruistabel))
text(bp, aidsKruistabel, aidsKruistabel, pos = '3') # text aan barplot toevoegen
```

### $\chi^2$

```{r}
model <- chisq.test(sex, T.categ)

chisq <- model$statistic
chisq
```

### $g$

```{r}
g <- qchisq(1-alpha,df=model$parameter)
g
```

### $p$-waarde

```{r}
p <- model$p.value
```

### Conclusie

Geen representatieve steekproef: 
* $\chi^2$ (`r chisq[1]`) > grenswaarde $g$ (`r g[1]`)
* $p$-waarde (`r p[1]`) < $\alpha$ (`r alpha[1]`)

## 2

Bepaal de gestandaardiseerde residuën om te bepalen welke categoriën extreme waarden bevatten.

```{r}
model$stdres
```

Gestandaardiseerde residuën duiden aan welke klassen de grootste bijdragen leveren aan de waarde van de grootheid.
Algemene regel: waarden groter dan $2$ of kleiner dan $-2$ zijn “extreem”.
