---
title: "Oefening 3.4"
output: pdf_document
---

```{r setup, include=FALSE}
knitr::opts_chunk$set(echo = TRUE)
```

# Opgave

De formules voor gemiddelde $\mu$ en variantie $\sigma^2$ staan beschreven in secties 3.2 en 3.7, resp. Hoe moeten deze formules aangepast worden om $\mu$ en  $\sigma^2$ te berekenen wanneer we te maken hebben met een frequentietabel? Doe dit voor de data in tabel 3.3.

# Gegeven

Originele formules:
$\mu = \frac{1}{n} * \sum_{i=1}^n x_i$
$\sigma^2 = \frac{1}{n} \sum^n_{i=1}(\mu - x_i)^2$ (de som van alle verschillen met het gemiddelde gedeeld door het aantal voorkomens)

Data uit tabel 3.3:
```{r}
x <- 0:10
x
frequentie <- c(2,1,2,0,2,4,9,11,13,8,8)
frequentie
```

# Oplossing

## Gemiddelde
```{r Gemiddelde}
frelatief <- frequentie / sum(frequentie)
gemiddelde <- x * frelatief
gemiddelde
```

## Variantie
```{r Variantie}
variantie <- sum((x - gemiddelde)^2 * frelatief)
variantie
```

## Standaardafwijking
```{r Standaardafwijking}
sdev <- sqrt(variantie)
sdev
```
